臺北高等行政法院判決
　　　　　　　　　　　　　　　　　 96年度簡再字第00022號
再審原告　　甲○○
再審被告　　行政院國軍退除役官兵輔導委員會
代　表　人　胡鎮埔（主任委員）
上列當事人間因獎助學金事件，再審原告對最高行政法院中華民
國94年8 月18日94年度判字第1280號判決，提起再審之訴，本院
判決如下：
    主  文
再審原告之訴駁回。
再審訴訟費用由再審原告負擔。
    事  實
一、事實概要：
    再審原告以其就讀國立中興大學土木工程研究所，向再審被
    告申請核發民國（下同）91學年度就學獎助。案經再審被告
    核發再審原告91學年度第1 學期、第2 學期學雜補助費各新
    臺幣（下同）12,000元及91學年度第1 學期績優獎學金4,50
    0 元。再審原告以中興大學雖為公立大學，惟在職碩士專班
    之學雜費係以私立學校之收費標準，應依私立學校補助標準
    補助30,000元，即各少發給18,000元，違反國軍退除役官兵
    就學實施辦法第18條規定云云，提起訴願，經行政院92年8
    月19日院臺訴字第0920087993號訴願決定駁回，再審原告不
    服，向本院提起行政訴訟，經本院93年3 月26日92年度簡字
    第761 號判決駁回再審原告之訴。再審原告猶不服，提起上
    訴，經最高行政法院於94年8 月18日以94年度判字第1280號
    判決駁回。嗣再審原告以判決有行政訴訟法第273 條第1 項
    第1 、2 、13、14款規定事由，對於最高行政法院94年度判
    字第1280號判決，向最高行政法院提再審之訴。就再審原告
    依行政訴訟法第273 條第1 項第1 款及第2 款提起再審之訴
    部分，經最高行政法院以96年5 月31日96年度裁字第1174號
    裁定駁回；至再審原告依同法第273 條第1 項第13款及第14
    款事由提起再審之訴部分，依同法第275 條第3 項規定，專
    屬原高等行政法院即本院管轄。再審原告就此部分誤向最高
    行政法院提起再審之訴，經最高行政法院以96年5 月31日96
    年度裁字第1173號裁定移送本院審理。
二、兩造聲明：
  (一)再審原告聲明：
    1.前程序判決廢棄。
    2.發回臺高等行政法院更審。
  (二)再審被告聲明：駁回再審之訴。
三、兩造之爭點：
    原告主張原確定判決有行政訴訟法第273 條第1 項第13款及
    第14款之再審事由有無理由？
  (一)再審原告主張之理由：
    1.原判決有「當事人發見未經斟酌之證物」之再審事由：
      再審原告於前程序聲請調查證據，即請求傳喚三校之會計
      、出納人員作證，俾了解碩士班在職專班學生是否繳納的
      學費一樣多？但前程序均未傳喚證人，再審原告無法辯論
      。
    2.原判決有「重要證物漏未斟酌」之再審事由：
      再審原告於起訴時所提出之證六（按即再審原告繳費收據
      ），及證七（按即國立中興大學碩士在職專班經費收支編
      列原則），原判決漏未斟酌，有第14款之再審事由。
  (二)再審被告主張之理由：
    再審原告主張本案應依職權調查證據，並應告知再審原告辯
    論；又其聲請傳喚國立中興大學等三所院校會計及出納人員
    出庭作證，前程序亦無處理，違反行政訴訟法第133 條、第
    141 條之規定，並有第273 條第1 項第13款及第14款「當事
    人發見未經斟酌之證物或得使用該證物者。…」及「原判決
    就足以影響判決之重要證物漏未斟酌者。」再審之事由云云
    ，姑不論其主張事由，前程序是否已為調查或認無調查之必
    要而未予調查，係法院之權責，再審原告認有行政訴訟法第
    273 條第1 項第13款及第14款之情形，亦應就其發現有利裁
    判而未經斟酌之證物或得使用之證物為何，加予敘明，惟再
    審書狀未論明漏未斟酌之證物何在，於法亦有未合。
    理  由
一、按當事人對於確定判決提起再審之訴，必須具有行政訴訟法
    第273 條第1 項、第2 項所列情形之一者，始得為之。次按
    「有左列各款情形之一者，得以再審之訴對於確定終局判決
    聲明不服。但當事人已依上訴主張其事由或知其事由而不為
    主張者，不在此限：…十三、當事人發見未經斟酌之證物或
    得使用之該證物者。但以如經斟酌可受較有利益之裁判者為
    限。十四、原判決就足以影響於判決之重要證物漏未斟酌者
    。」為同法第273 條第1 項第13款及第14款所明定。而同法
    第273 條第1 項第13款所謂「當事人發見未經斟酌之證物或
    得使用該證物者」係指該證物在前訴訟程序時業已存在，而
    為當事人所不知或不能使用，今始知悉或得予利用者而言，
    且須以經斟酌可受較有利益之裁判者為限，如已於前訴訟程
    序提出主張，而為原判決所不採者，即非此之所謂未經斟酌
    之證物；而第14款所謂「原判決就足以影響於判決之重要證
    物漏未斟酌者」，係指足以影響於判決之重要證物漏未斟酌
    而言，且須以經斟酌可受較有利益之裁判者為限，如該證物
    業經原判決斟酌，自無漏未斟酌之情事，縱未經採納，核屬
    證據取捨問題，亦不得據為再審之理由。又再審之訴顯無再
    審理由者，得不經言詞辯論，以判決駁回之，亦為同法第27
    8 條第2 項所明定。
二、本件再審原告主張原確定判決有行政訴訟法第273 條第1 項
    第13款及第14款之再審事由，無非以再審原告於前程序聲請
    調查證據，即請求傳喚三校之會計、出納人員作證，俾了解
    碩士班在職專班學生是否繳納的學費一樣多？但前程序均未
    傳喚證人，再審原告無法辯論。又再審原告於起訴時所提出
    之證六（按即再審原告繳費收據），及證七（按即國立中興
    大學碩士在職專班經費收支編列原則），原判決漏未斟酌云
    云。
三、惟查：
  (一)行政訴訟法第273 條第1 項第13款所謂「證物」，係指物證
    而言，人證並非上揭條款所稱之證物。再審原告聲請傳喚證
    人而未獲傳喚，亦非行政訴訟法第273 條所列之再審事由，
    故再審原告以其聲請傳喚三校之會計、出納人員出庭作證，
    而未獲傳喚，主張有同條項第13款之再審事由云云，顯無理
    由。
  (二)關於再審原告所稱之證六，為再審原告繳納學費之收據，其
    充其量只能證明所繳之學費為56,814元；證七則為國立中興
    大學碩士在職專班經費收支編列原則，係中興大學行政會議
    通過之碩士在職班經費收支編列原則，本院92年度簡字第76
    1 號判決關於再審原告於前程序之主張，何以為無理由，業
    已詳為說明，再審原告僅一再重述前程序之起訴理由，並以
    其一己對法律見解之歧異加以爭執，主張有行政訴訟法第27
    3 條第1 項第14款之再審事由，亦屬顯無理由。
四、綜上，本件依再審原告主張之事實，再審之訴顯無理由，爰
    不經言詞辯論，逕以判決駁回。
據上論結，本件再審之訴為無理由，爰依行政訴訟法第278 條第
2 項、第98條第1 項前段，判決如主文。
中　　華　　民　　國　　96　　年　  10　　月　　5　　 日
                            第二庭  法  官　陳金圍
上為正本係照原本作成。
本件以訴訟事件所涉及之法律見解具有原則性者為限，始得於本
判決送達後20日內向本院提出上訴狀並表明上訴理由，如已於本
判決宣示後送達前提起上訴者，應於判決送達後20日內補具上訴
理由（均按他造人數附繕本），且經最高行政法院許可後方得上
訴。
中　　華　　民　　國　　96　　年　  10　　月　　5　　 日
                                    書記官　陳可欣
